智慧財產及商業法院刑事裁定  
111年度刑智抗字第5號
抗  告  人  
即 聲 請人  奧達士股份有限公司
兼代 表 人  極光先進光學股份有限公司
代  表  人  林少萍        
共同代理人  葉建廷律師
            張至柔律師
相  對  人
即  被  告  蕭瑋靜                      
上列抗告人因聲請限制閱覽案件，不服臺灣臺北地方法院111年
度聲字第45號，中華民國111年3月23日第一審裁定，提起抗告，
本院裁定如下：
　　主  文
原裁定關於「聲請人其餘聲請駁回」部分撤銷，發回臺灣臺北地
方法院。　
　　理  由　　
一、原裁定意旨略以：如附表編號1至2所示之內容，係檢察官起
    訴主張被告蕭瑋靜涉犯違反營業秘密法罪嫌之相關證據資料
    ，並已繫屬於原審法院（原審法院110年度智訴字第11號違
    反營業秘密法等案件，下稱本案），而為判決基礎之訴訟資
    料；參以被告及其辯護人於原審法院訊問時自陳：同意就如
    附表編號1所示內容僅得閱覽，不得抄錄、攝影、複製等語
    ，且如附表編號1至2所示之內容均係「茂晴庫存-2019銷售
    量排名」資料，於兼顧營業秘密之保護及被告防禦權之保障
    下，抗告人聲請被告及其辯護人僅得閱覽，不得抄錄、攝影
    或複製，核無不合，應予准許。至扣案之被告所有電腦內雖
    有抗告人之代理商名單等資料，然扣案之被告所有電腦內全
    部電磁紀錄、被告所有手機內除附表編號2所示內容以外之
    電磁紀錄，均未經檢察官列為被告涉犯違反營業秘密法之證
    據資料，抗告人亦未說明該等電磁紀錄有何符合營業秘密之
    要件，抗告人聲請就此部分電磁紀錄限制被告及其辯護人僅
    得閱覽、不得抄錄、攝影或複製等語，於法無據，應予駁回
    。
二、抗告意旨略以：
　㈠抗告人前於民國111年1月7日提出之第一份聲請狀，所指即為
    被告未經抗告人同意，無權重製並儲存於該扣案電腦桌面名
    為「『犯罪證據』之資料夾内電磁紀錄」，此部分亦經檢察官
    援引並作為起訴被告涉犯妨害電腦使用罪嫌之證據，故原裁
    定誤認抗告人係就被告扣案電腦内「全部」電磁資料聲請限
    制被告及其辯護人僅得閱覽、不得抄錄、攝影或複製，顯有
    誤會。況被告扣案電腦桌面「犯罪證據」資料夾内電磁紀錄
    ，乃包含抗告人極光先進光學股份有限公司（下稱極光公司
    ）電腦系統内有關抗告人極光公司包括銷售產品之訂購單、
    報價單、出貨單、產品表、庫存表、發票、貨運、保險資料
    、代理商名單及連絡地址電話等，及抗告人奧達士股份有限
    公司（下稱奥達士公司）蘭花油等產品防偽碼、產品價格表
    、商品紀錄表等資料，均為抗告人工商事業經營至關重要，
    此部分縱未經檢察官以被告涉嫌違反營業秘密法起訴，而係
    以涉犯妨害電腦使用罪嫌起訴在案，當無可能於訴訟中再任
    由已自抗告人極光公司離職之被告，再次以抄錄、攝影或複
    製方式，取得抗告人極光公司工商事業經營資料。
　㈡再由110年11月25日證人即抗告人極光公司經銷商「日常善捨
    有限公司」負責人吳○○之證述，及110年1月5日檢察官勘驗
    扣案被告所有手機內之照片，可知被告於無故取得抗告人極
    光公司前開各經銷商訂購單、出貨單、發票等資料後，擅自
    利用該等抗告人與經銷商間之工商資訊，周旋於抗告人之經
    銷商間，並從中賺取無本利潤；又依數位證據之無限複製性
    、複製無差異性等特性，恐造成抗告人第二次嚴重傷害，此
    亦背於刑法第359條所欲保護之法益，且該等資料為被告供
    犯罪所用之物，當應依法宣告沒收，並應發還予抗告人。再
    者，被告之辯護人前於111年2月15日原審行準備程序時，就
    扣案被告所有之電腦電磁紀錄，亦同意以勘驗方式為之，不
    予以抄錄、攝影、複製等語，顯然被告及其辯護人認同扣案
    電腦内之電磁紀錄資料，確係屬於抗告人之公司資產。
　㈢為此，爰依法提起抗告，請求撤銷原裁定不利於抗告人部分
    ，更為適當之裁定。
三、按刑事訴訟法第33條第1、2項規定「辯護人於審判中得檢閱
    卷宗及證物並得抄錄、重製或攝影。」、「被告於審判中得
    預納費用請求付與卷宗及證物之影本。但卷宗及證物之內容
    與被告被訴事實無關或足以妨害另案之偵查，或涉及當事人
    或第三人之隱私或業務秘密者，法院得限制之。」刑事訴訟
    法對於辯護人之卷證獲知權雖無限制，然對於被告抄錄、重
    製或攝影涉及當事人或第三人之業務秘密者，仍有相當之限
    制，且營業秘密法第14條第2項規定：「當事人提出之攻擊
    或防禦方法涉及營業秘密，經當事人聲請，法院認為適當者
    ，得不公開審判或限制閱覽訴訟資料。」立法理由稱：「二
    、審判原則上應公開行之，惟當事人提出之攻擊或防禦方法
    涉及營業秘密時，如仍一律公開審判，可能造成營業秘密之
    二次受害，自有未宜，爰於第二項規定此種情形，如經當事
    人聲請，法院認為適當者，得不公開審判或限制閱覽訴訟資
    料。」智慧財產案件審理法第24條亦明文：「訴訟資料涉及
    營業秘密者，法院得依聲請不公開審判；亦得依聲請或依職
    權限制卷宗或證物之檢閱、抄錄或攝影。」其立法理由表明
    ：「刑事審判除有法定事由得不予公開外，雖應公開法庭行
    之；被告或自訴人、告訴人之辯護人或代理人對於卷宗或證
    物，亦得依法檢閱、抄錄或攝影。惟第23條侵害智慧財產刑
    事案件，其證據或其他訴訟資料如涉及營業秘密，一旦公開
    審判或將全部卷宗、證物提供檢閱、抄錄或攝影，可能造成
    權利人受重大損害。爰參考第9條及營業秘密法第14條第2項
    之規定，訂定本條，以資兼顧。」乃允許法院對被告或辯護
    人限制卷宗或證物之檢閱、抄錄或攝影，此為刑事訴訟法之
    特別規定。
四、經查：
　㈠抗告人於111年1月7日在原審所提出之刑事聲請狀，已敘明依
    營業秘密法第14條第2項之規定，聲請限制被告閱覽之範圍
    為：限制被告拷貝扣案電腦內關於「極光公司包括銷售產品
    之訂購單、報價單、出貨單、產品表、庫存表、發票、貨運
    、保險資料、代理商名單及連絡地址電話等，及奥達士公司
    蘭花油等產品防偽碼、產品價格表、商品紀錄表等」（下稱
    本案相關銷售資料）之電磁紀錄及扣案手機內之電磁紀錄(
    本院卷第19至20頁)，嗣抗告人並於111年1月17日提出刑事
    聲請㈠狀，表明被告扣案之筆記型電腦及手機內之電磁紀錄
    是否有應限制被告及其辯護人進行檢閱、抄錄及攝影部分，
    待聲請拷貝、攝影該等電磁紀錄後再為說明（本院卷第21至
    23頁），復於111年2月15日原審準備程序時，說明被告扣案
    之電腦及手機電磁紀錄，同意以勘驗方式行之，勘驗時被告
    及其辯護人僅得閱覽，但不得抄錄、攝影或複製等語（本院
    卷第38頁）。則就扣案電腦部分，抗告人聲請限制被告及其
    辯護人抄錄、攝影、複製之範圍，究係被告扣案之筆記型電
    腦內之「全部」電磁紀錄，抑或僅指關於本案相關銷售資料
    之電磁紀錄，即有未明；另被告扣案手機內除附表編號2以
    外之電磁紀錄部分，業經檢察官前於110年1月5日勘驗被告
    扣案手機，依手機內之微信對話紀錄，可知被告除有將如附
    表編號2所示之銷售量排名檔案傳送予他人外，亦有利用抗
    告人極光公司與經銷商間之訂單金額，從中賺取差價之行為
    （本院卷第14至15頁、第34至35頁），則被告扣案手機內除
    附表編號2以外之電磁紀錄是否另有與抗告人工商事業經營
    相關之資訊，而應限制被告或其辯護人等抄錄、攝影或複製
    ，亦有未明，均有查明之必要。惟原裁定未詳加確認，即逕
    駁回抗告人此部分聲請限制抄錄、攝影或複製，即有未洽。
　㈡倘抗告人所聲請限制被告及其辯護人不得抄錄、攝影或複製
    之範圍為本案相關銷售資料之電磁紀錄，則此部分縱未經檢
    察官列為涉犯營業秘密法之證據資料，然業經檢察官於起訴
    書中之犯罪事實一、㈡中記載被告有於108年間至109年7月10日
    離職前某日，在抗告人極光公司內，未經抗告人之同意或授
    權，擅自將抗告人極光公司電腦系統內關於本案相關銷售資
    料之電磁紀錄，無故重製取得至其個人所有並使用之華碩筆
    記型電腦內，致生損害於抗告人，因認被告此部分所為涉犯
    刑法第359條之妨害電腦使用罪嫌，且在證據清單編號7引用
    被告扣案之筆記型電腦桌面所設「犯罪證據」資料夾內所存
    抗告人之電磁紀錄為本案證據使用，自非與起訴犯罪事實全
    然無關之證據，有臺灣臺北地方檢察署109年度偵字第21751
    號起訴書在卷可稽（本院卷第47至55頁）。再者，本案相關
    銷售資料為抗告人關於商品報價、代理商名單、產品防偽碼
    及價格表等與工商事業經營相關之資訊，自可能涉及抗告人
    之業務秘密，且抗告人亦已敘明該等資料有經被告作為不法
    利用之虞，則本案相關銷售資料是否毋庸限制被告或其辯護
    人等抄錄、攝影或複製，俱非無再行斟酌之餘地。
五、綜上所述，原裁定關於駁回被告扣案電腦內之電磁紀錄及扣
    案手機內除附表編號2以外之電磁紀錄部分，容有未洽，抗
    告意旨指摘原裁定此部分不當，為有理由，惟抗告人聲請限
    制被告及其辯護人抄錄、攝影、複製之範圍，以及扣案手機
    內除附表編號2以外之電磁紀錄部分是否尚有與抗告人工商
    事業經營相關之資訊，仍有未明，尚待原審查明後，並審酌
    資訊之內容及性質、雙方之利益後定之，是本院爰將原裁定
    上開部分撤銷，發回原審詳查後，另為適法之處理。
據上論斷，應依刑事訴訟法第413條前段，裁定如主文。
中　　華　　民　　國　　111 　年　　6 　　月　　16　　日
                          智慧財產第三庭
                            審判長法  官　彭洪英
　　　　　　　　　　　　　　      法  官　王碧瑩
　　　　　　　　　　　　　　　    法  官　林怡伸
以上正本證明與原本無異。
不得再抗告。　　　　　　　　　　　　　　　　　
中　　華　　民　　國　　111 　年　　6 　　月　　21　　日
                                  書記官　鄭楚君
附表：
編號 應限制閱覽之卷證內容或扣案物電磁紀錄 備註 1 「茂晴庫存-2019銷售量排名」資料電子檔列印資料（檢證9，告證17） 109偵21751卷㈠第343至357頁 2 扣案之被告所有手機內關於「茂晴庫存-2019銷售量排名」資料電子檔之電磁紀錄（檢證10）